【裁判字號】    90,易,1010
【裁判日期】    901114
【裁判案由】    業務侵占等
【裁判全文】
臺灣臺北地方法院刑事判決                          九十年度易字第一一號
    公  訴  人  臺灣臺北地方法院檢察署檢察官
    被      告  甲○○
              （原名李文彥）
右列被告因業務侵占等案件，經檢察官提起公訴（九十年度偵字第一九八八號），本
院判決如左：
    主  文
甲○○連續意圖為自己不法之所有，以詐術使人將本人之物交付，處有期徒刑壹年。
    事  實
一、甲○○原名李文彥，於民國八十九年二月二十九日因業務侵占案件經臺灣板橋地
    方法院判處有期徒刑八月，緩刑三年確定（不構成累犯）。其自八十九年三月二
    十四日起至同年九月三十日止（起訴書誤繕部分應予更正），在設於臺北市○○○路○段十號三樓三○二室謝菲爾諮詢服務社擔任執行長，負責提供學員留學諮
    詢服務等工作，因自營生意需款週轉，竟基於意圖為自己不法之所有之概括犯意
    ，先於八十九年六月二十三日，以電話向學員馬永恆之女友丁○○詐稱馬永恆原
    先申請英國謝菲爾大學，後來考取較好之英國漢庭諾大學，須繳交先修班學費新
    臺幣十二萬七千零八十元始得入學等語，致丁○○陷於錯誤，於當日將上開金額
    匯入甲○○華南商業銀行（下稱華南銀行）帳號一○○二○一ｘｘｘｘｘｘ號帳
    戶（帳號詳卷）。又於同年七月中旬，趁學員乙○○欲以英鎊繳交英國語言學校
    學費向其詢問時，向李女詐稱因謝菲爾諮詢服務社無外幣帳戶，僅有新臺幣帳戶
    ，請李女先將學費英鎊九千二百元入其個人華南銀行外幣帳戶其再代為轉付，
    乙○○因而陷於錯誤，將上開金額（折合約新臺幣四十三萬餘元）入其上開華
    南銀行帳戶。甲○○復承前概括犯意，於同年八月中旬，以電話向乙○○佯稱其
    代表謝菲爾諮詢服務社帶領學員至英國，因其為謝菲爾諮詢服務社股東之一，要
    辦學校急需用錢，請先借款英鎊五千元等語，致乙○○誤以為係謝菲爾諮詢服務
    社欲借款，乃於同年月三十一日自美商花旗銀行臺北分行匯款英鎊五千元（折合
    約新臺幣二十三萬餘元）至甲○○指定之英國BARCLAYS銀行帳號二○四三ｘｘｘ
    ｘ號帳戶（帳號詳卷），甲○○因此共詐得英鎊一萬四千二百元及新臺幣十二萬
    七千零八十元（合計約新臺幣七十八萬七千零八十餘元）。嗣於同年十月間，經
    謝菲爾諮詢服務社負責人丙○○告知丁○○先前馬永恆所繳交英國謝菲爾大學之
    學費可以轉付給漢庭諾大學，及同年十月中旬乙○○赴英就讀後，丙○○通知乙○○尚未繳交學費，經丁○○、乙○○及丙○○相互查證，甲○○並未將洪女及
    李女所匯入之上開款項轉付謝菲爾諮詢服務社，始悉上情。
二、案經丙○○、乙○○、丁○○訴由臺北市政府警察局中正第一分局報告臺灣臺北
    地方法院檢察署檢察官偵查起訴。
    理  由
一、訊據被告甲○○對於右揭以詐術使乙○○匯款英鎊九千二百元至其華南銀行帳戶
    之事實，坦承不諱，核與告訴人乙○○於警訊時指訴其於八十九年六月下旬決定
    要去英國唸書，就由謝菲爾諮詢服務社甲○○全權處理，同年七月中旬其向甲○○詢問學費繳交事宜，告以因伊手頭之臺幣不足繳交學費，但英鎊足夠，李某則
    佯稱謝菲爾諮詢服務社並無外幣帳戶，伊可以先將英鎊匯入李某帳戶再幫伊轉付
    ，其即匯款英鎊九千二百元（折合約新臺幣四十三萬餘元）至李某華南銀行帳號
    一○○二○一ｘｘｘｘｘｘ號帳戶（帳號詳卷），結果這筆錢李某沒有拿給謝菲
    爾諮詢服務社，始知受騙等情相符，惟矢口否認有何詐欺乙○○英鎊五千元及丁○○之犯行，辯稱：丁○○匯入其帳戶之新臺幣十二萬七千零八十元，係其向馬
    永恆之借款，因馬永恆不願其女友丁○○知道借款之事，始稱請伊代繳學費；另
    乙○○匯入其帳戶之英鎊五千元，係其私人向李女之借款，其告訴李女因其在英
    國週轉有困難要借款云云。惟查：
  (一)右揭被告向丁○○詐取新臺幣十二萬七千零八十元之事實，業據被告於本院初次
    調查時坦承其向丁○○說先把上述學費交給伊，其再轉付給學校，但實際上此筆
    錢伊拿去做生意週轉，丁○○不知道等情不諱（參本院九十年六月十五日訊問筆
    錄），核與告訴人丁○○於警訊及本院調查時指訴情節大致相符，告訴人丁○○
    於警訊及本院調查時指稱：甲○○於八十九年六月二十三日打電話向伊表示馬永
    恆原申請謝菲爾大學，嗣考取更好之漢庭諾大學，須先繳交漢庭諾大學先修班學
    費新臺幣十二萬七千零八十元始得入學，其遂於當日將該款項匯入甲○○上開華
    南銀行帳戶，迄同年十月間謝菲爾諮詢服務社丙○○通知伊馬永恆原先繳交謝菲
    爾大學學費可以轉付給漢庭諾大學，始知受騙，而其從未聽馬永恆說過該筆錢是
    借給甲○○之借款等語，況馬永恆於八十九年十二月二十七日曾以書面表示與被
    告並無任何借貸關係，有該聲明影本一紙在卷，復有告訴人丁○○八十九年十二
    月二十八日書面說明影本及華南銀行全行通收存款憑條副根影本各一紙存卷可佐
    ，是被告事後翻異前詞，辯稱係向馬永恆之借款云云，不足採信
  (二)其次，右揭被告向乙○○詐取英鎊五千元之事實，業據告訴人乙○○於警訊時指
    訴綦詳，告訴人乙○○於警訊時指稱八十九年八月中旬，甲○○代表謝菲爾諮詢
    服務社帶領學員至英國，李某告訴伊其為謝菲爾諮詢服務社股東之一，要辦學校
    急需用錢，請先借款英鎊五千元，伊乃於同年月三十一日匯款英鎊五千元（折合
    約新臺幣二十三萬餘元）至李某指定之英國BARCLAYS銀行帳號二○四三ｘｘｘｘ
    號帳戶（帳號詳卷），結果這筆錢李某沒有拿給謝菲爾諮詢服務社，也沒還給伊
    ，始知受騙等語甚詳（參九十年度偵字第一九八八號偵查卷第十二頁反面至第十
    三頁，下稱偵查卷）；又參以被告於本院調查時供稱告訴人乙○○是伊女友之朋
    友，其與乙○○很熟，李女相信他等語，足見告訴人乙○○與被告並無怨隙，且
    為好友，自無故意誣攀被告之理，此外復有美商花旗銀行臺北分行國外匯款/匯
    票申請書影本一紙在卷足憑，被告辯稱有告知乙○○係私人借款週轉云云，不足
    採信。綜上各情，被告以上開情詞置辯，不足採信。本件事證明確，被告犯行堪
    以認定，應依法論科。
二、核被告甲○○所為，係犯刑法第三百三十九條第一項之詐欺取財罪嫌，公訴人認
    被告詐取告訴人乙○○英鎊九千二百元部分係犯業務侵占罪，容有誤會，惟起訴
    之基本犯罪事實相同，應依法變更起訴法條。被告先後多次詐欺犯行，時間緊接
    ，手法相同，觸犯構成要件相同之罪名，為連續犯，應依刑法第五十六條之規定
    論以一罪，並加重其刑。又被告詐取告訴人乙○○英鎊五千元部分雖未據公訴人
    起訴，惟此部份與起訴部分既具有連續犯之裁判上一罪關係，為起訴效力所及，
    本院自應併予審究。爰審酌被告前於八十九年二月二十九日間甫因業務侵占案件
    經臺灣板橋地方法院判處有期徒刑八月，緩刑三年確定，在緩刑期間，又為本件
    犯行，顯未因前案之偵審程序及科刑處罰而獲悛悔，及其犯後已與告訴人丁○○
    、乙○○達成和解，於九十年六月十四日償還告訴人丁○○全部款項，另於同年
    月十五日償還告訴人乙○○部分款項，有清償證明書及和解同意書影本各一紙在
    卷可按，及參酌其品行、生活狀況、智識程度、犯罪後之態度等一切情狀，量處
    如主文所示之刑。
三、公訴意旨另以：被告甲○○於八十九年九月二十五日及同年十月二日至戊○○、
    己○○在英國就讀之大學找戊○○、己○○，表示因臺灣款出問題，二人須分
    別先行墊交押金價值約新臺幣十二萬餘之三千英鎊，及價值新臺幣約十五萬餘元
    之五千英鎊予各自就讀學校後，謝菲爾諮詢服務社再另予墊還，而分別向戊○○
    、己○○收取三千英鎊及五千英鎊，使戊○○、己○○陷於錯誤而在英國交付上
    開款項，總計詐得新臺幣二十七萬餘元等語。惟按本法（即我國刑法）於在中華
    民國領域內犯罪者，適用之，我國刑法第三條定有明文。而被告於如起訴書所示
    之時間，在英國BOURNEMOUTH、LEEDS城市，先後向戊○○、己○○施用詐術，使
    其等分別於英國上址交付現金英鎊三千元、五千元予被告之事實，雖經證人己○○、戊○○分別於警訊及本院調查時到庭證述甚詳，且有支票與銀行退票理由函
    文等影本在卷可佐，固堪信為真實，然而被告此部份犯罪之行為地及結果地均在
    英國，依照上開規定，為我國刑法不罰之行為，原應依刑事訴訟法第三百零一條
    第一項後段諭知無罪之判決，惟公訴人認此部份與前開論罪科刑部分具有連續犯
    之裁判上一罪關係，爰不另為無罪之諭知，附此敘明。
據上論斷，應依刑事訴訟法第二百九十九條第一項前段、第三百條，刑法第五十六條
、第三百三十九條第一項，罰金罰鍰提高標準條例第一條前段，判決如主文。
本案經檢察官俞秀端到庭執行職務
中    華    民    國      九十        年      十一      月    十四    日
                                      臺灣臺北地方法院刑事第八庭
                                          法  官   張  筱  琪
右正本證明與原本無異。
如不服本判決，應於判決送達後十日內向本院提出上訴狀(應抄附繕本)。告訴人
或被害人如對於本判決不服者，應具備理由請求檢察官上訴，其上訴期間之計算
係以檢察官收受判決正本之日期為準。
                                          書記官   耿  鳳  君
中      華      民      國      九十      年      十一     月   十六    日
中華民國刑法第三百三十九條
 (普通詐欺罪)
意圖為自己或第三人不法之所有，以詐術使人將本人或第三人之物交付者
，處五年以下有期徒刑、拘役或科或併科一千元以下罰金。
以前項方法得財產上不法之利益或使第三人得之者，亦同。
前二項之未遂犯罰之。


司法院資訊處製作；財團法人民間司法改革基金會備份。
